臺灣高等法院高雄分院刑事判決　　　　 100年度上訴字第27號
上　訴　人　臺灣屏東地方法院檢察署檢察官
被　　　告　陳信仲
上列上訴人因被告家暴、妨害自由等案件，不服臺灣屏東地方法
院99年度訴字第955 號中華民國99年10月29日第一審判決（起訴
案號：臺灣屏東地方法院檢察署99年度偵字第2588號），提起上
訴，本院判決如下：
    主  文
原判決關於陳信仲部分撤銷。
陳信仲犯傷害罪，共貳罪，均各處有期徒刑貳月，如易科罰金，
均以新台幣壹仟元折算壹日。又共同犯妨害自由罪，處有期徒刑
肆月，如易科罰金，以新台幣壹仟元折算壹日。應執行有期徒刑
陸月，如易科罰金，以新台幣壹仟元折算壹日。緩刑貳年，並應
向被害人洪清梅支付新臺幣參萬元；且於緩刑期內付保護管束。
    事  實
一、陳信仲與洪清梅係夫妻而屬家庭成員，因子女監護問題發生
    爭執，於民國99年1 月1 日16時許，陳信仲夥同李明發共同
    基於以非法方法剝奪人之行動自由之犯意聯絡，在屏東縣屏
    東市○○路與自由路口，陳信仲以強拉方式強行將洪清梅押
    上車牌號碼4360-WT 號自用小客車內，洪女不從持續掙扎，
    李明發即協助將洪女雙腳推入車內，而剝奪洪清梅行動自由
    。上車後，陳信仲即指示李明發駕駛上開自小客車，陳信仲
    則坐在後座防止洪清梅下車，開至屏東縣長治鄉○○村○○
    街216 號李明發住處附近繞行，隨即又將車開往長治鄉○○
    ○○○道路。隨即下車後，陳信仲遂單獨基於傷害人身體之
    犯意，於同日18時10分許，在屏東縣長治鄉南二高橋下產業
    道路，以球棒毆打洪清梅左腳，致洪清梅受有左膝外側瘀青
    、腫脹疼痛之傷害，因有路人經過，陳信仲又將洪清梅押上
    車，轉往高雄縣仁武鄉及高雄市等地區，嗣於翌日凌晨1 時
    許再將洪清梅載回屏東縣長治鄉繁華村李明發居住處停留休
    息；至同年1 月2 日凌晨1 、2 時許，再由李明發駕車上載
    陳信仲、洪清梅自上址出發，車行至屏東縣長治鄉○○○路
    旁產業道路途中，陳信仲在上開自小客車內，又單獨基於傷
    害人身體之犯意，復以徒手毆打洪清梅頭臉等部，致洪清梅
    受有左眼外上方腫脹疼痛、左上唇外側腫脹疼痛之傷害。嗣
    於99年1 月2 日凌晨3 、4 時許，洪清梅之友人發覺有異報
    警處理，警方聯繫陳信仲之親友，李明發、陳信仲知悉警方
    介入，始載洪清梅前往屏東縣政府警察局繁華派出所接受調
    查後，查悉上情。
二、案經洪清梅訴由屏東縣政府警察局屏東分局報告臺灣屏東地
    方法院檢察署檢察官偵查起訴。
    理  由
一、本判決所引用之證據資料，其中傳聞證據部分，縱無刑事訴
    訟法第159 條之1 至第159 條之4 或其他規定之傳聞證據例
    外情形，亦因被告、檢察官或同意可作為證據使用，或未聲
    明異議，依刑事訴訟法第159 條之5 第1 項、第2 項之規定
    ，本院審酌該證據作成之情況，認為適當，應得為證據。
二、訊據被告陳信仲對於上揭犯罪事實坦承不諱，核與證人洪清
    梅於警詢及檢察官偵訊中證述情節相符，復經證人林奕汎於
    偵查中結證屬實，並有驗傷診斷書、現場照片10張附卷可佐
    ，本案事證明確，被告陳信仲犯行堪予認定。
三、核被告陳信仲所為，係犯刑法第302 條第1 項之妨害自由罪
    、同法第277 條第1 項之普通傷害罪（2 罪）。其中被告陳
    信仲與同案被告李明發就妨害行動自由罪部分，具有犯意之
    聯絡及行為之分擔，應為共同正犯。被告陳信仲所犯妨害行
    動自由罪與2 次傷害罪間，犯意各別，行為互殊，應予分論
    併罰。
四、原審據以論處被告陳信仲罪刑，固非無見；惟查：依家庭暴
    力防治法第38條第1 項之規定，犯家庭暴力罪而受緩刑宣告
    者，在緩刑期內應付保護管束。本件被告陳信仲與被害人洪
    清梅係夫妻關係，而屬家庭成員間故意實施家庭暴力犯罪，
    依上開法條規定，被告犯家庭暴力罪而受緩刑宣告者，在緩
    刑期內應付保護管束。原審為被告陳信仲緩刑之宣告，卻漏
    未諭知應付保護管束，即有不適用法則之違法，自有未合。
    檢察官執此提起上訴，指摘原判決關於被告陳信仲部分不當
    ，為有理由，自應由本院將原判決關於被告陳信仲部分撤銷
    改判。爰審酌被告陳信仲因子女監護問題，竟不思循平和方
    式處理，以非法方式，限制告訴人行動自由，行為誠屬不該
    ，暨考量其等實施妨害自由之時間並不長，並其犯罪之目的
    、手段、所生危害及犯後坦承犯行，並已與被害人達成和解
    ，被害人表示不再追究，犯後態度尚佳；暨其品行、生活狀
    況、智識程度等一切情狀，各量處如主文所示之刑，並定其
    應執行刑及諭知如易科罰金之折算標準。又被告陳信仲前均
    未曾受有期徒刑以上刑之宣告，有臺灣高等法院被告前案紀
    錄表各1 紙在卷足憑，因一時失慮肇致本件犯行，信其經此
    偵審教訓，當能知所警惕，而無再犯之虞，本院因認對被告
    陳信仲所宣告之刑，以暫不執行為適當，爰併予宣告緩刑2
    年，並依刑法第74條第2 項第3 款規定，命被告陳信仲應向
    被害人洪清梅支付如主文所示之財產及非財產上之損害賠償
    金額；另依家庭暴力防治法第38條第1 項規定，被告陳信仲
    犯家庭暴力罪而受緩刑宣告，於緩刑期內付保護管束。
五、同案被告李明發部分，業經原審論罪科刑後確定在案，爰不
    另論列，附此敘明。
據上論斷，應依刑事訴訟法第369 條第1 項前段、第364 條、第
299 條第1 項前段，刑法第28條、第277 條第1 項、第302 條第
1 項、第51條第5 款、第41條第1 項前段、第74條第1 項第1 款
、第2 項第3 款，家庭暴力防治法第38條第1 項，刑法施行法第
1 條之1 第1 項、第2 項，判決如主文。
本案經檢察官高大方到庭執行職務。
中    華    民    國  100     年    2     月    23    日
                  刑事第四庭審判長    法  官  蕭權閔
                                      法  官  莊松泉
                                      法  官  吳進寶
以上正本證明與原本無異。
妨害自由部分如不服本判決應於收受本判決後10日內向本院提出
上訴書狀，其未敘述上訴理由者，並得於提起上訴後10日內向本
院補提理由書狀（均須按他造當事人之人數附繕本）「切勿逕送
上級法院」。
傷害部分不得上訴。
中    華    民    國   100    年    2     月    23    日
                                      書記官  唐奇燕
附錄本件判決論罪科刑法條：
中華民國刑法第277條（普通傷害罪）
傷害人之身體或健康者，處3 年以下有期徒刑、拘役或1 千元以
下罰金。
中華民國刑法第302條（剝奪他人行動自由罪）
私行拘禁或以其他非法方法，剝奪人之行動自由者，處 5 年以下
有期徒刑、拘役或3 百元以下罰金。